【裁判字號】    88,訴,104
【裁判日期】    890307
【裁判案由】    侵權行為損害賠償
【裁判全文】
臺灣高等法院臺南分院民事判決  八十八年度訴字第一○四號  Ｅ
      原      告  丁  ○  ○
                  己  ○  ○
      右  一  人
      訴訟代理人  甲  ○  ○  .
      原      告  庚  ○  ○  .
                  辛  ○○○  .
                  壬  ○  ○  .
      右五人共同
      訴訟代理人  丙  ○○○  .
      被      告  戊  ○  ○  .
                              .
                  乙  ○  ○  .
                              .
右當事人間請求侵權行為損害賠償刑事附帶民事訴訟事件，（八十八年附民字第二○
一號八十八年九月十五日，經本院刑事庭移送前來，本院判決如左：
      主      文
被告戊○○、乙○○應連帶給付原告丁○○新台幣（下同）六十四萬元，及自八十八
年六月三十日起至清償日止，按年息百分之五計算之利息。
被告戊○○、乙○○應連帶給付原告己○○四十萬元，及自八十八年六月三十日起至
清償日止，按年息百分之五計算之利息。
被告戊○○、乙○○應連帶給付原告庚○○四十六萬元，及自八十八年六月三十日起
至清償日止，按年息百分之五計算之利息。
被告戊○○、乙○○應連帶給付原告辛○○○三十二萬七千元，及自八十八年六月三
十日起至清償日止，按年息百分之五計算之利息。
被告戊○○、乙○○應連帶給付原告壬○○四十二萬元，及自八十八年六月三十日起
至清償日止，按年息百分之五計算之利息。
原告其餘之訴駁回。
本判決第一項於原告以新台幣貳拾壹萬元；第二項於原告以新台幣壹拾萬元，第三
項以新台幣壹拾伍萬元，第四項以新台幣壹拾萬元第五項以新台幣壹拾肆萬元為被告
供擔保後，得假執行。
      事      實
甲、原告方面：
一、聲明：求為判決：
（一）被告戊○○、乙○○應連帶給付原告丁○○新台幣（下同）六十四萬元，及自
      八十五年十一月卅日起（宣佈倒會之月份）至清償日止，按年息百分之五計算
      之利息。
（二）被告戊○○、乙○○應連帶給付原告己○○四十萬元，及自八十八年六月三十
      日起至清償日止，按年息百分之五計算之利息。
（三）被告戊○○、乙○○應連帶給付原告庚○○四十六萬元，及自八十八年六月三
      十日起至清償日止，按年息百分之五計算之利息。
（四）被告戊○○、乙○○應連帶給付原告辛○○○三十二萬七千元，及自八十八年
      六月三十日起至清償日止，按年息百分之五計算之利息。
（五）被告戊○○、乙○○應連帶給付原告壬○○四十二萬元，及自八十八年六月三
      十日起（宣佈倒會之月份）至清償日止，按年息百分之五計算之利息。
（六）訴訟費用由被告負擔。
（七）原告願供擔保，請准宣告假執行。
二、陳述：
（一）緣被告戊○○、乙○○二人係姊夫、妻弟關係，二人共同意圖為自己不法之所
      有，在台南市○區○○○路一段三十九號戊○○之住所內，由被告戊○○以招
      募互助會為手段，於民國八十四年三月二十日，以每會二萬元，及會期召集之
      日起每月相同之日期為開標日之方式招集互助會，向原告辛○○○等人籌募資
      金，並由戊○○擔任會首，由乙○○負責收取會款。詎二人竟以「於共同冒標
      後，在遭冒標之甲會員之會單上表明該會員仍係活會，在其他會員之會單上則
      表明甲會員已係死會」之方式，使不知情之辛○○○等活會會員繼續交付會款
      。嗣於八十五年十一月被告戊○○、乙○○二人宣布倒會後，至此辛○○○（
      其女陳惠琳以辛○○○名義參加）、壬○○、庚○○（即林玉英）、己○○、
      丁○○等活會會員始查知上情。總計：原告辛○○○被騙三十二萬七千元、壬
      ○○被騙四十二萬元、庚○○被騙四十六萬元、己○○被騙四十萬元、丁○○
      被騙六十四萬元，但被告仍不償還，不得已原告依法提出告訴被告詐欺，起訴
      後經台南地方法院八十七年易字第一○四一號詐欺案，以被告等上開犯行業經
      原告指述歷歷，並經證人林火木、楊百祥、謝麗水等人於偵訊中到庭結證，被
      告所辯洵屬虛偽，並以被告乙○○係被告戊○○之妻舅，並負責為被告戊○○
      收取會款，且於八十五年十一月戊○○止會後，還為戊○○向告訴人庚○○、
      己○○再收取二次會款，其對戊○○前揭詐欺犯行，應無不知情之理，是其所
      辯，尚不足採。又被告二人施用如事實欄所述之詐欺方式，亦有告訴人等所提
      供之會單影本多張在卷可供比對，被告二人之共同詐欺犯行，事證明確，均已
      堪認定，因而判決被告二人有詐欺犯意聯絡及行為分擔，應負共同詐欺罪責，
      有判決書可證，原告引用為本件證據方法，嗣原告並以量刑過輕為理由，聲請
      檢察官提起上訴，而移送  鈞院審理在案。
（二）按數人共同不法侵害他人之權利者，連帶負損害賠償責任；造意人及幫助人視
      為共同行為人，民法第一百八十五條對共同侵權行為責任定有明文。被告二人
      共同詐欺原告等首開會款，原告自可依上開法旨請求被告負共同詐欺侵權行為
      之連帶損害賠償責任，並請求被告自八十五年十一月倒會後之法定利息，請判
      決如訴之聲明。
三、證據：提出本院八十八年度上易字第九九九號刑事判決。
乙、被告方面：
一、被告乙○○部分：
（一）聲明：求為判決：(一)原告之訴駁回。(二)訴訟費用由原告負擔。
（二）陳述：(一)被告僅受雇於另被告戊○○，伊未為詐欺。
二、被告戊○○部分：
    被告戊○○經合法通知，無正當理由，始終未到庭，故無聲明及陳述可證。
      理      由
一、程序方面：
    本件上訴人戊○○經合法傳喚，未於言詞辯論期日到場，核無民事訴訟法第三百
    八十六條各款所列情形，爰依原告聲請，由其一造辯論而為判決。
二、得心證之理由：
（一）戊○○、乙○○二人係姊夫、妻弟關係，二人共同意圖為自己不法之所有，於
      民國（下同）八十四年三月二十日起，在台南市○區○○○路一段三十九號戊
      ○○之住所內，共同招募民間互助會一會，每會新臺幣（下同）二萬元，以內
      標方式，即死會繳二萬元，活會繳一萬六千元，由戊○○擔任會首，而乙○○
      則負責收取會款，會員包括告訴人辛○○○、壬○○、庚○○、己○○、丁○
      ○等共有三十二名，由於該會利息固定均為四千元，故無競標現象，而係由會
      員各自向會首即戊○○登記欲得標之順序，因此由何人得標，完全由戊○○操
      控，詎二人竟以「在遭冒標之甲會員之會單上記載該會員仍係活會，在其他會
      員之會單上則記載甲會員已係死會」之交付記載不實會單方式騙取會款，使不
      知情之辛○○○等活會會員繼續交付會款。嗣於八十五年十一月第二十一會止
      ，戊○○、乙○○二人宣布倒會後，辛○○○（其女陳惠琳以辛○○○名義參
      加）、壬○○、庚○○（即林玉英）、己○○、丁○○等活會會員始查知上情
      ，辛○○○被騙三十二萬七千元、壬○○被騙四十二萬元、庚○○被騙四十六
      萬元、己○○被騙四十萬元、丁○○被騙六十四萬元。案經告訴人辛○○○、
      壬○○、庚○○、己○○、丁○○訴由台灣台南地方法院檢察署檢察官偵查起
      訴。旋經台灣台南地方法院以八十七年度易字分別判處有期徒刑一年（被告戊
      ○○）及二月（乙○○，緩刑），嗣經本院以八十五年度上易字第九九九號駁
      回檢察官之上訴而告確定之事實有該項判決書附卷可按，其詐欺犯行，可堪認
      定。
二、按「刑事判決所為事實之認定，於為獨立民事訴訟之裁判時本不受其拘束，原審
    斟酌全辯論意旨及調查證據之結果，依自由心證為與刑事判決相異之認定，不得
    謂為違法。」、「附帶民事訴訟經移送民事庭後，即屬獨立民事訴訟，其移送後
    之訴訟程序，應適用民事訴訟法，刑事訴訟所謂調查之證據，及刑事訴訟判決所
    認定之事實，並非當然有拘束民事訴訟之效力。」因有最高法院廿九年上字第一
    六四○號及四十三年台上字第九十五號判例可參，惟查「就刑事訴訟所謂查之證
    據，視為就附帶民事訴訟亦經調查」，「附帶民事訴訟之判決，應以刑事訴訟判
    決所認定之事實為據」此為刑事訴訟法第四百九十九條第一項、第五百條所明定
    。本案既經本院刑事庭認被告確有不法詐欺原告之事實，本庭亦同此認定，則被
    告之侵權行為應堪認定。
三、「因故意或過失，不法侵害他人之權利者，負損害賠償責任」，民法第一百八十
    四條定有明文，本件既經本院刑事庭及民事庭先後認定被告確有詐欺犯行，則原
    告自得依侵權行為之法律關係，請求被告償還其被詐得之款項，從而原告請求：
（一）被告戊○○、乙○○應連帶給付原告丁○○新台幣（下同）六十四萬元，及自
      八十八年六月卅日起（起訴狀送達之翌日，下同）至清償日止，按年息百分之
      五計算之利息。
（二）被告戊○○、乙○○應連帶給付原告己○○四十萬元，及自八十八年六月三十
      日起至清償日止，按年息百分之五計算之利息。
（三）被告戊○○、乙○○應連帶給付原告庚○○四十六萬元，及自八十八年六月三
      十日起至清償日止，按年息百分之五計算之利息。
（四）被告戊○○、乙○○應連帶給付原告辛○○○三十二萬七千元，及自八十八年
      六月三十日起至清償日止，按年息百分之五計算之利息。
（五）被告戊○○、乙○○應連帶給付原告壬○○四十二萬元，及自八十八年六月三
      十日起（宣佈倒會之月份）至清償日止，按年息百分之五計算之利息。
    均為有理由應予准許，至於原告請求之利息，係自八十五年十一月三十日起算，
    其起訴之日，尚乏依據，從而該起算之日起，至八十八年六月二十九日間之利息
    請求部分為無理由，應予駁回。
四、原告陳明願供擔保請求准為假執行，經核並無不合，爰分別酌定相當之擔保金額
    准許之。
五、兩造其餘之攻擊、防禦方法，核與本件論斷之結果，不生影響，爰不一一論列，
    併敘明。
六、據上論結，本件原告之訴一部為有理由，一部無理由，依民事訴訟法第七十九條
    但書、第三百八十五條第一項前段、第三百九十二條，判決如主文。
中      華      民      國    八十九    年      三      月      七      日
                                    臺灣高等法院臺南分院民事第一庭
~B1審判長法官  戴    勝    利
~B2      法官  王    惠    一
~B3      法官  徐    宏    志
右為正本係照原本作成。
被告如對本判決上訴，須於判決送達後二十日內向本院提出上訴狀，其未表明上訴理
由者，應於上訴後二十日內向本院提出上訴理由書。
原告不得上訴。
中      華      民      國    八十九    年      三      月      八      日
~B法院書記官  黃    文    生


司法院資訊處製作；財團法人民間司法改革基金會備份。
